【裁判字號】    98,訴,1389
【裁判日期】    981022
【裁判案由】    就業服務法
【裁判全文】
臺北高等行政法院判決
                                      98年度訴字第1389號
                                  98年10月8日辯論終結
原      告  潤豪工業股份有限公司
代  表  人  甲○○
被      告  臺北縣政府
代  表  人  乙○○（縣長）住同.
訴訟代理人  丙○○
            丁○○
上列當事人間就業服務法事件，原告不服行政院勞工委員會中華
民國98年5 月5 日勞訴字第0980001159號訴願決定，提起行政訴
訟，本院判決如下：
    主  文
原告之訴駁回。
訴訟費用由原告負擔。
    事實及理由
一、事實概要：緣原告於民國97年2 月15日至97年5 月27日，以
    設在台北縣樹林市○○街105 號之1 之工廠地址，3 次向北
    基宜花金馬區就業服務中心辦理國內招募，期間有求職者反
    映該廠址無缺工及從事生產營運之事實，實際營運及提供勞
    務地址為台北縣樹林市○○街46號，經被告查證屬實，遂依
    就業服務法第5 條第2 項第1 款及第65條第1 項規定，以97
    年12月8 日北府勞就字第0970016076號就業服務法罰鍰處分
    書處原告罰鍰新台幣（下同）30萬元。原告不服，向行政院
    勞工委員會提起訴願亦遭駁回，遂提起行政訴訟。
二、本件原告主張：
    原告工廠登記設在臺北縣樹林市○○街105 之1 號，但實際
    營運及員工提供勞務之地址應為樹林市○○街46號。惟原告
    自95年間向設址臺北縣樹林市○○街105 號之訴外人呈翔工
    業股份有限公司（下稱呈翔公司）承租機器設備，從事生產
    。原告因業務需求徵才，但因公司標示不明，致求職者誤入
    呈翔公司辦公室，致生誤會。原告代表人與呈翔公司之負責
    人為兄弟，兄弟胼手胝足共同創業之地，故原告與呈翔公司
    實際上及情感上幾可謂一心同體，呈翔公司之實際營運即可
    視為原告亦有實際營運。原告代表人於貴府來訪時，表達不
    清，致使貴府判斷有誤，原告深感歉意，原告因就業服務法
    事件，不服被告97年12月8 日北府勞就字第0970016076號就
    業服務法處分罰鍰30萬元，請准予查明以保權利等情。並聲
    明求為判決撤銷訴願決定及原處分。
三、被告則以：
  (一)原告於97年以設於臺北縣樹林市○○街105-1 號之工廠地址
    ，3 次向行政院勞工委員會職業訓練局北基宜花金馬區就業
    服務中心申辦國內招募，期間有求職者反映該廠址無缺工及
    從事生產營運之事實。經本府派員訪查結果，臺北縣樹林市
    ○○街105 號之1 之廠址實際上為呈翔公司所使用，原告之
    實際營運及員工提供勞務之地址應為臺北縣樹林市○○街46
    號，原告雖以擴廠為理由，但於本府訪查時卻又無實際營運
    之實，顯與刊登求才廣告及求才登記內容不符，原告違反就
    業服務法第5 條第2 項第1 款規定經查屬實。
  (二)針對「原告與呈翔工業間之租賃契約乙節」，被告97年9 月
    15日至呈翔公司訪查時，受訪人呈翔公司負責人已明確否認
    有這兩台型號之機器（見答辯附件一第17頁），現場既無機
    器存在，又何有承租機器設備之租賃契約。原告之會計（原
    告負責人之配偶）亦表示僅有「借機器而已」（同上附件一
    第25頁）。另查原告所提供之機器租賃契約（同上附件三第
    3 頁），第1 段即表明租期自95年8 月1 日至99年7 月31日
    ，惟送請公證人公證之日期竟為96年5 月25日，此與一般立
    約之習慣顯有不同，且原告與呈翔公司既立約租賃機器，兩
    造於本府訪查時卻又否認有此租賃契約之存在，原告之訴理
    由一應不足採。
  (三)針對原告表示「公司因標示不明，致求職者誤入呈翔工業辦
    公室乙節」，依原告所提供之照片（見被告答辯附件三第9
    頁），原告工廠登記之公司招牌顯而易見，為何會使求職者
    誤入呈翔公司辦公室？又為何有求職者會反映該公司無生產
    營運事實？另查被告97年7 月10日與同年9 月8 日至原告公
    司登記處訪查時，原告會計黃齡慧（亦為原告負責人之配偶
    ）表示原告員工之勞務提供地為「臺北縣樹林市○○街46號
    」（見被告附件一第12頁），查本案原告徵才廣告揭示之求
    才登記地為公司登記地點「臺北縣樹林市○○街105-1 號」
    ，已明確違反就業服務法第5 條第2 項第1 款，且實際勞務
    提供地既未在「臺北縣樹林市○○街105-1 號」，兩地距離
    相差數百公尺，求職者迷路數百公尺而誤入呈翔公司辦公室
    ，顯不合理。另依據「雇主聘僱外國人許可及管理辦法」第
    12 條 規定，辦理國內招募時，其求才登記所載之工作地點
    ，除應予求職者實際工作地點一致外，該工作地點並應具合
    法之工廠登記證。原告徵才廣告上之公司登記地點顯與實際
    勞務提供地不符，本府數次訪查內容與原告訴願書內容亦不
    符，無論本府之認定標準如何從寬，原告違法事實明確。
  (四)原告訴稱因營運市場詭異之關係，「登記求才期間」亦常陷
    於「無缺工及從事生產營運」之窘境，原告既「常陷於無缺
    工及從事生產營運之窘境」，又為何有辦理國內招募據以聘
    僱外籍勞工之需求？此理由顯係強辯之辭。
  (五)原告稱與呈翔公司不論實際上抑或情感上幾可謂一心同體，
    呈翔公司有實際營運即可視為原告亦有實際營運云云，然原
    告與呈翔公司為不同法人，此說明應不足採。本件被告查察
    人員數次至原告及呈翔公司訪查，原告負責人亦曾與呈翔公
    司之負責人共同到被告處說明，惟依被告訪查內容與原告之
    訪談記錄、原告之訴願書及補充訴願理由書內容顯不相符，
    原告供詞之反覆使人難以確信其辯詞。是以，被告依行政院
    勞工委員會97年10月21日勞職許字第0970027479B 號函及被
    告97年7 月10日、同年9 月15日與同年9 月8 日訪查資料及
    相關之訪談記錄，原告違反就業服務法第5 條第2項 第1 款
    規定事實明確，被告依同法第65條規定以97年12月8 日以北
    府勞就字第0970016076號就業服務法裁處書處以罰鍰30萬元
    並無違誤等語，資為抗辯。並聲明求為判決駁回原告之訴。
四、本院判斷：
  (一)按就業服務法第5 條第2 項第1 款規定：「雇主招募或僱用
    員工，不得有下列情事：一、為不實之廣告或揭示。」同法
    第65條第1 項規定：「違反第5 條第2 項第1 款……規定者
    ，處新臺幣30萬元以上150 萬元以下罰鍰。」所稱不實之廣
    告，依文義解釋，應指廣告之內容與客觀上之事實不符合者
    而言；即雇主招募或僱用員工，所為之廣告或揭示內容確與
    實際不符時，即該當於該法之規定。
  (二)查原告於97年4 月24日至97年4 月25日於自由時報刊登求才
    廣告，該廣告載工作地點：台北縣（樹林市○○○街（被告
    答辯卷宗附件1 頁9 ），且於97年2 月15日、同年4 月23日
    ，復於同年5 月28日分別向行政院勞工委員會職業訓練局北
    基宜花金馬區就業服務中心登記求才，其登記求才地址均為
    台北縣樹林市○○街105 之1 號，此有行政院勞工委員會職
    業訓練局北基宜花金馬區就業服務中心97年6 月12日北就二
    字第0970008364號函、行政院勞工委員會職業訓練局北基宜
    花金馬區就業服務中心求才證明書及97年4 月25日自由時報
    剪報以及行政院勞工委員會職業訓練局就業服務中心求才登
    記表附原處分卷可稽（被告答辯卷宗附件1 頁4-10）。原告
    亦設址台北縣樹林市○○街105 之1 號，此有原告工廠登記
    證（編號：00-000000-00，廠名：潤豪工業股份有限公司樹
    林廠，地址：台北縣樹林市○○街105 之1 號）在卷可憑，
    提供勞務地點應在樹林市○○街。惟原告所有員工的實際勞
    務提供地卻為台北縣樹林市○○街46號，業據原告之會計黃
    齡慧97年7 月10日及97年9 月8 日檢查紀錄略以：「（貴公
    司目前所有員工的實際勞務提供地為何？）樹林市○○街46
    號。」；原告之代表人甲○○97年11月21日訪談紀錄略以：
    「（貴公司所刊之徵才廣告，實際勞務提供地為何處?)大部
    分為樹林市○○街105 號之1 廠區。( 貴公司於97年5 月28
    日，向北基宜花金馬區就業服務中心板橋就業服務站登記求
    才，工廠登記證登記地址為『樹林市○○街105 號之1 』，
    但國內的招募期間有求職者反映該廠址疑無生產營運事實，
    請說明。）那時訂單較少，故太順街105 號之1 廠區並無開
    工。」有各該記錄附在原處分卷可憑，前開調查筆錄係經原
    告會計黃齡慧及原告之代表人甲○○親閱無誤後於緊接之末
    行簽名捺印，自具有證明力。原告之代表人甲○○自認原告
    登記地址即太順街105 號之1 廠區並無開工。則系爭求才廣
    告實有令求職者陷於「於太順街105 號之1 工作」之錯誤中
    ，系爭求才廣告所載內容自與事實不符，則該廣告當屬本法
    第5 條第2 項第1 款所稱之不實廣告。
  (三)原告主張本件係因公司標示不明，致求職者誤入呈翔公司辦
    公室，致生誤會乙節，經查，依原告所提供之照片（見被告
    答辯附件三第9 頁），原告之載有原告公司名稱「潤豪工業
    股份有限公司樹林市○○街105 號之1 」之招牌置於門牌下
    ，衡情求職者不致無誤入呈翔公司辦公室，原告所訴乃卸責
    之詞，並不可採。至於原告稱樹林市○○街105 號之1 乃負
    責人兄弟胼手胝足共同創業之地，該址呈翔公司之實際營運
    即視為原告有實際營運，且可為原告員工提供勞務場所云云
    。惟原告與呈翔公司究屬兩個不同之法人格，原告此部分主
    張自非可取。至於原告與呈翔公司間機器租賃契約乙節，經
    被告於97年9 月15 日 至呈翔公司訪查時，呈翔工業負責人
    葉清輝已明確否認有這兩台型號之機器（被告答辯卷宗附件
    1 第17頁），又原告會計黃齡慧亦表示僅有「借機器而已」
    （被告答辯卷宗附件1 第25頁），再觀原告所提供之機器租
    賃契約（被告答辯卷宗附件3 第3 頁），第1 段即表明租期
    自95年8 月1 日至99 年7月31日，惟立約日期以及送請公證
    人公證日期竟為96年5 月25日，與一般經驗法則有違，是否
    屬實即有疑問，縱然機器租賃契約為真，也僅能證明原告與
    呈翔公司有業務上往來，並不足以證明該址實際提供勞務地
    點。
  (四)綜上所述，本件原告確有刊登不實廣告之情事，核已違反就
    業服務法第5 條第2 項第1 款雇主招募或僱用員工不得為不
    實之廣告或揭示之規定。是以被告按其情節，依同法第65條
    第1 項，處以最輕之罰鍰30萬元，並無違誤。
五、從而，本件被告以原告刊登不實廣告為由，處以罰鍰30萬元
    ，於法並無違誤。訴願決定遞予維持，亦無不合。原告訴請
    撤銷，為無理由，應予駁回。兩造其餘攻擊防禦方法於本件
    判決結果不生影響、不逐一論述，附此序明。
據上論結，本件原告之訴為無理由，爰依行政訴訟法第98條第1
項前段，判決如主文。
中    華    民    國    98    年    10   月     22    日
                     臺北高等行政法院第四庭
                               審判長法  官   黃  本  仁
                                     法  官   李  玉  卿
                                     法  官   林  妙  黛
上為正本係照原本作成。
如不服本判決，應於送達後20日內，向本院提出上訴狀並表明上
訴理由，如於本判決宣示後送達前提起上訴者，應於判決送達後
20日內補提上訴理由書（須按他造人數附繕本）。
中    華    民    國    98    年    10   月     22    日
                                     書記官   蔡  逸  萱


司法院資訊處製作；財團法人民間司法改革基金會備份。
